【裁判字號】    95,台上,3790
【裁判日期】    950713
【裁判案由】    違反毒品危害防制條例
【裁判全文】
最高法院刑事判決            九十五年度台上字第三七九０號
    上  訴  人  甲○○
                        （另案在台灣宜蘭監獄執行中）
    選任辯護人  詹德柱律師
    上  訴  人  乙○○
                        在押.
上列上訴人等因違反毒品危害防制條例案件，不服台灣高等法院
中華民國九十五年四月四日第二審判決（九十四年度上訴字第一
九九七號，起訴案號：台灣宜蘭地方法院檢察署九十三年度偵字
第二九七六、二九七七號），提起上訴，本院判決如下：
    主  文
上訴駁回。
    理  由
壹、甲○○部分：
一、販賣第一級、第二級毒品部分：
按刑事訴訟法第三百七十七條規定，上訴於第三審法院，非以判
決違背法令為理由，不得為之。是提起第三審上訴，應以原判決
違背法令為理由，係屬法定要件。如果上訴理由書狀並未依據卷
內訴訟資料，具體指摘原判決不適用何種法則或如何適用不當，
或所指摘原判決違法情事，顯與法律規定得為第三審上訴理由之
違法情形，不相適合時，均應認其上訴為違背法律上之程式，予
以駁回。本件上訴人甲○○上訴意旨略稱：（一）游軍吉雖於偵
查中證述甲○○販賣第一級毒品海洛因及第二級毒品安非他命云
云，然彼於第一審已證稱係與甲○○合資購買安非他命，且原審
勘驗監聽錄音帶結果，亦僅提及「硬的」（指安非他命），並無
「軟的」（指海洛因），乃原審僅依據監聽譯文內販賣海洛因之
記載認定甲○○販賣海洛因，有違證據法則及直接審理原則。又
宜蘭縣警察局僅函稱因錄音帶眾多，一時無法找到，並非錄音帶
滅失，自有再次調取錄音帶之必要，原審亦有應於審判期日調查
之證據未予調查之違法。（二）原審勘驗甲○○與潘麗珠間之監
聽錄音帶結果，並無提及「東西」或「毒品」，乃原判決以該次
對話間，潘麗珠向甲○○要求購買新台幣（下同）一千元之「東
西」，核與卷內證據資料不符。又解釋意思表示，須探求當事人
真意，當事人間雖有物品及金錢交付，然其原因關係不一而足，
不得逕行認定為買賣；潘麗珠於第一審已證稱彼係與甲○○合資
購買，原審猶認為彼係向甲○○購買，判決理由亦有矛盾。再者
，合資購買風險較低，潘麗珠並非首次購買且已知行情，自無關
心甲○○有無出資及出資多少之必要，而「阿成」為免遭警查獲
，亦無可能將聯絡方式隨意提供他人，原審忽略上開事實，併有
判決理由不備之違法。（三）原審勘驗甲○○與陳麗香間之監聽
錄音帶結果，未有陳麗香向甲○○購買五千元毒品之陳述，卻有
陳麗香要求與甲○○合資購買毒品之陳述，參諸陳麗香於第一審
時證稱二人係合資購買安非他命等語，原審關於監聽錄音內容之
認定，與字面文義不符，亦與卷內證據資料不符，有判決理由矛
盾之違背法令云云。
惟查證據之取捨、證據證明力之判斷，及事實有無之認定，為事
實審法院之職權，茍其取捨、判斷及認定，並不違反經驗法則及
論理法則，即不容任意指為違法而執為第三審適法之上訴理由。
原判決認定甲○○（綽號「鳳梨」）意圖營利，分別基於販賣第
一級毒品海洛因、第二級毒品安非他命之概括犯意，先經由不詳
管道販入後，再於原判決附表四所示之時間、地點，連續販賣海
洛因予游軍吉三次，共計得款三千元，另於原判決附表一至三所
示之時間、地點，連續販賣安非他命予潘麗珠四次、陳麗香一次
、游軍吉四次，共計得款一萬一千五百元等犯行，係依據證人游
軍吉、潘麗珠、陳麗香之證詞，卷附監聽譯文、勘驗筆錄等證據
資料，為綜合之判斷。另對於甲○○否認販毒，辯稱係合資購買
云云，及其於原審選任辯護人所辯：與游軍吉之監聽錄音並沒有
向甲○○購買毒品之對話、與潘麗珠之監聽錄音並未提及毒品買
賣、與陳麗香之監聽錄音足證係合資購買等各節如何不足採，暨
證人游軍吉、潘麗珠、陳麗香於偵審時，先後供述不一部分，如
何採認等理由，詳加說明。以第一審誤認甲○○另與乙○○共同
販賣海洛因予黃曉琳等，有所未洽，因而撤銷第一審關於甲○○
販賣第一級、第二級毒品部分之判決，改判論處甲○○連續販賣
第一級、第二級毒品（累犯）罪刑，已詳敘其調查證據之結果及
證據取捨並認定事實之理由。所為論斷，均有卷存證據資料可資
覆按，並無採證或認定事實違背經驗法則或論理法則，或有理由
不備、理由矛盾或其他違背法令之情形。再查：（一）證人之陳
述有部分前後不符，或相互間有所歧異時，究竟何者為可採，法
院本得依其自由心證予以斟酌，若其基本事實之陳述與真實性無
礙時，仍非不得予以採信，非謂一有不符或矛盾，即認其全部均
為不可採信。原判決已就證人游軍吉、潘麗珠、陳麗香於偵審時
之供述證據，詳予敘明其間如何取捨及證據證明力之得心證理由
；並逐一說明游軍吉、潘麗珠、陳麗香於第一審審理時，所為異
於偵查時之供述，如何屬迴護之詞，不足採為有利甲○○之證據
等情（見原判決理由壹之一(一)、(二)、(三)），並無理由不備或理由
矛盾之違背法令。（二）原判決已逐一敘明勘驗監聽甲○○與游
軍吉、潘麗珠、陳麗香間電話通聯內容之錄音帶結果，其中１、
游軍吉部分：原判決已說明勘驗結果游軍吉固係在詢問甲○○有
無安非他命可資販賣，至監聽譯文中關於販賣海洛因部分，雖因
未調得全部錄音帶而無從勘驗，然就已經提供之錄音帶勘驗結果
與監聽譯文比較，要旨處皆相符合，因而認定游軍吉其他經合法
監聽取得且加以摘記之譯文為真正，所為論斷並無違論理法則或
經驗法則。加以原判決並非僅憑監聽譯文而為甲○○販賣海洛因
予游軍吉之認定，是原審縱未向宜蘭縣警察局調得全部錄音帶為
勘驗，仍並不影響原判決就該部分犯罪事實之認定，自不得據此
指摘原審有應於審判期日調查之證據未予調查之違背法令。２、
潘麗珠部分：原審勘驗甲○○與潘麗珠間之監聽錄音帶結果，彼
二人對話間固未提及「東西」或「毒品」字眼（見原審卷二第一
九０至一九一頁勘驗結果一），然原判決並非僅依據該勘驗筆錄
而為甲○○販賣安非他命予潘麗珠之認定，除去該項證據，並不
影響原判決就該部分犯罪事實之認定，自不得執為適法之第三審
上訴理由。３、陳麗香部分：原判決已說明勘驗甲○○與陳麗香
間之監聽錄音帶結果，彼二人間之對話係以台語發音，因而依據
台語語意而為解讀，認定確係關於二人間毒品交易之對話，所為
論斷，核與卷附勘驗筆錄之記載相符（見原審卷二第一九一至一
九二頁勘驗結果二），並無與卷內證據資料不符之情形。甲○○
就原判決關於其販賣第一級、第二級毒品部分之上訴意旨顯非依
據卷內訴訟資料具體指摘有何違背法令之情形，徒憑己見，就原
審採證認事職權之適法行使，及原判決已明白論斷之事項，重為
事實之爭執，核與法律規定得為第三審上訴理由之違法情形，不
相適合。甲○○就其販賣第一級、第二級毒品部分之上訴為違背
法律上之程式，均應予以駁回。
二、轉讓第二級毒品部分：
第三審上訴書狀應敘述上訴之理由，其未敘述者，得於提起上訴
後十日內補提理由書於原審法院；逾上揭期間而於第三審法院未
判決前，仍未提出上訴理由書狀者，第三審法院應以判決駁回之
。此觀刑事訴訟法第三百八十二條第一項前段、第三百九十五條
後段規定甚明。又上訴未聲明為一部者，視為全部上訴，同法第
三百四十八條第一項亦有明定。經查甲○○不服原判決，於九十
五年四月十九日提起第三審上訴，就其轉讓第二級毒品部分，未
敘述理由，乃於本院判決前，仍未依上揭刑事訴訟法規定就該部
分補提出上訴理由書狀，其對原判決關於其轉讓第二級毒品部分
之上訴為不合法，應予以駁回。
三、轉讓第一級毒品部分：
按刑事被告之上訴，以受有不利益之裁判，為求自己利益起見請
求救濟者，方得為之，若原判決並未論罪科刑，即無不利益之可
言，自不得提起上訴。又上訴未聲明為一部者，視為全部上訴，
刑事訴訟法第三百四十八條第一項定有明文。經查原判決就甲○
○被訴涉犯毒品危害防制條例第八條第一項轉讓第一級毒品罪嫌
部分，維持第一審所為甲○○無罪之判決，駁回檢察官就該部分
在第二審之上訴，則原判決並未就該部分犯罪事實論罪科刑，即
無對甲○○不利益可言。甲○○就其被訴轉讓第一級毒品部分一
併提起上訴，自非法律所准許，應予以駁回。
貳、乙○○部分：
第三審上訴書狀應敘述上訴之理由，其未敘述者，得於提起上訴
後十日內補提理由書於原審法院；逾上揭期間而於第三審法院未
判決前，仍未提出上訴理由書狀者，第三審法院應以判決駁回之
。此觀刑事訴訟法第三百八十二條第一項前段、第三百九十五條
後段規定自明。經查上訴人乙○○就原判決關於其販賣第一級毒
品部分提起第三審上訴，並未敘述理由，乃於本院判決前，仍未
依上揭刑事訴訟法規定補提出上訴理由書狀，其上訴為不合法，
應予以駁回。
據上論結，應依刑事訴訟法第三百九十五條，判決如主文。
中    華    民    國  九十五  年    七    月   十三   日
                      最高法院刑事第九庭
                          審判長法官  陳  正  庸
                                法官  賴  忠  星
                                法官  王  居  財
                                法官  林  開  任
                                法官  林  立  華
      本件正本證明與原本無異
                                      書  記  官
中    華    民    國  九十五  年    七    月   十八   日
                                                   M


司法院資訊處製作；財團法人民間司法改革基金會備份。
